臺灣高等法院臺南分院刑事判決　　　　　　　　　　　　　　　　　　　巨股
　　上訴人　　　丙○○
　　即被告　　　　　　　原
右上訴人因竊盜案件，不服臺灣台南地方法院九十二年度易字第一九八號號中華民國
九十二年九月十二日第一審判決（起訴案號：臺灣台南地方法院檢察署九十一年度偵
字第一０六三０、一二五０三號，移
號），提起上訴，本院判決如左：
    主  文
原判決撤銷。
丙○○共同連續攜帶兇器，踰越牆垣竊盜，處有期徒刑壹年陸月。扣案之大型油壓剪
壹支沒收。
    事  實
一、丙○○與楊文義基於共同意圖為自己不法所有之概括犯意，先於附表編號１所列
    之時間、地點，帶楊文義所有可供兇器使用之大型油壓剪一支，由楊文義駕駛
    四Ｓ－六六四○號自小貨車搭載丙○○前往台南縣西港鄉後營村三五０號己歇業
    無人在內之五洲製革股份有限公司（下稱五洲公司），由丙○○從公司後方圍牆
    踰越進入，以附表編號１所示之犯罪方法，竊取如附表編號１所示之五洲公司所
    有之電纜線護套物品得逞，丙○○復於於如附表編號２所列之時間、地點，帶
    上開大型油壓剪一支，由楊文義駕駛上開自小貨車搭載丙○○再度前往上開五洲
    公司，以附表編號２所示之犯罪方法，欲再竊取五洲公司所有之電纜線護套物品
    ，惟於丙○○入內行竊之際，適有張三貴、陳昭顯在該公司附近，見有人下車朝
    公司旁香蕉園走去，且發覺楊文義所駕駛自小貨車在公司附近徘徊，上前盤問楊
    文義，楊文義見形跡敗暴，藉故開車離開現場，張三貴即以電話告知該公司主任
    戊○○，戊○○立刻報警，楊文義並以行動電話通知丙○○竊行己遭人發覺要其
    離去，丙○○乃竊盜未得逞，旋逃離該公司，並將上開大型油壓剪棄於路旁太西
    一之三三號農田內，丙○○出來後因不見楊文義，乃沿附近農田道路步行尋找楊
    文義，為警在公司附近農田道路上查獲丙○○，並由丙○○帶警至台南縣歸仁鄉
    ○○村○○路○段一六六號旁道路取出上開所竊取附表編號１所示之物，並在台
    南縣太西一之三三號旁農田內查扣上開大型油壓剪一支。
二、丙○○又基於前開意圖為自己不法所有之竊盜概括犯意，於附表編號３所列之時
    間、地點、犯罪方法，獨自竊取附表編號３所示之丁○○所經營華岱水電公司所
    有之冷氣銅線一條（長二十公尺），得手後正欲離開，為附近居民張清寶及其子
    張智信發現圍堵，丙○○見狀，隨即躲入東側車庫，張清寶乃通知該公司負責人
    丁○○，丁○○約於五分鐘趕至，確定丙○○躲藏之處有其所失竊之物，薛某於
    是報警處理，經警當埸捕獲丙○○。
三、丙○○復基於前開意圖為自己不法所有之竊盜概括犯意，於附表編號４所列之時
    間、地點、犯罪方法，獨自竊取乙○○所有附表編號４所示之財物得逞，隨即於
    該日十時分，騎機車載至台南縣歸仁鄉○○村○○○街前面舊貨商店，販賣給經
    營舊貨店之簡楊素美，乙○○經鄰居告知台南縣歸仁鄉○○○街八五巷二九號舊
    宅自來水管破裂漏水，前往查看，發現自來水管下方附表編號４所示之財物熱水
    爐一個失竊，於是至附近舊貨店查看，在簡楊素美所經營之經營舊貨店內發現該
    物，乃報警處理。
四、丙○○再基於前開意圖為自己不法所有之竊盜概括犯意，於表編號５所列之時間
    、地點、犯罪方法單獨竊取甲○○與陳正仁共有附表編號５所示之財物，得手後
    放置其機車腳踏板上，坐上機車正欲離去，惟為甲○○發覺制止其離去，並報警
    處理，捕獲丙○○。
五、案經五洲公司之戊○○訴由臺南縣警察局佳里分局及臺南縣警察局歸仁分局報請
    臺灣臺南地方法院檢察署檢察官偵查起訴暨臺南縣警察局歸仁分局報請臺灣臺南
    地方法院檢察署檢察官移送臺灣臺南地方法院併案審理。
    理  由
一、被告丙○○未於本院準備程序及審理中到庭，惟依其具狀之上訴理由辯稱：被告
    智慮幼稚，原審附表編號１部分，被告只是去看東西，老板楊文義打算買，被告
    無行竊之意，編號２部分，被告未持油壓剪要竊取電纜之意思，編號３部分，被
    告當天喝酒，要去該處小便而已，編號４部分之熱水爐，被告以為別人已棄置不
    用，編號５部分，被告也認為係別人棄置不要之東西，被告沒有竊盜之意思云云
    。經查：
  (一)、附表編號１、２所示犯行，業據告訴人即五洲公司之主任戊○○於警訊中指
        訴明確，且被告於警訊中亦坦承上開犯罪事實，其供稱：「因我老闆楊文義
        ，用小貨車將我載至五洲公司後方將我放下，要我進入五洲公司內剪電纜線
        ，而又臨時通知我用電話0000000000打給我，說有人在問，要我
        趕快離開，我因走出來未發現老闆車子所以才沿路走，走的滿身大汗，是為
        找老闆車子．．．」、「我老闆楊文義要我進入五洲公司內剪電纜線，因為
        他說他知道什麼較值錢，當時拿了老闆給我的剪電纜線的大鐵剪刀一把。」
        、「當時因老闆之告知，警覺到事情不妙才丟下工具（大剪刀）離開該處，
        然後才又會同警察取出大剪刀來（太西一－三三號旁農田內）。」、「曾經
        二次進入五洲公司內，一次是九月一日晚上七時許，當時是進去剪電纜線，
        九月二日晚上七時許才進去將電纜線搬出來。」、「兩次都是由老闆同我一
        起進入五洲公司內行竊，一同剪電纜線，一同搬出來，剪線工具就是今天所
        持之大剪刀，同樣用老闆今天所駕駛之六Ｓ－六六四○號自小貨車載走。」
        、「．．而九月一日及九月二日兩次都是由工廠後方圍牆偷爬進去的」、「
        剪了兩支管子，每支管內有三條電纜線，約有一支大電線桿之長度，共有六
        條，每次老闆都拿新臺幣兩千元給我。」、「我所稱之老闆均為同一人，就
        是楊文義，是該人沒錯。」等語明確（見警卷九十一年九月七日警訊筆錄）
        ，核與證人張三貴於警訊中證述：「當時我有親自攔下車子，並問駕駛人來
        這做何事，並直接告訴駕駛人最近本公司遭竊，我們已報案，該駕駛人說我
        為何不能來，．．．」「因當時該人有下車與我們交談，所以我們認得該人
        ，．．．是你們所請回並在口卡片上所指認之楊文義沒錯」「因我與五洲公
        司有生意往來，最近該公司內有電纜線要我們處理，但卻經常失竊，本日就
        是特別前往巡視，我在本日下午約三時許就在五洲公司廢水處理處附近之牆
        外守候，而就在十九時十分許發現一部小貨車在公司附近停車，因夜間剎車
        燈很亮，我發現可疑，注視一下才發現有人下車。」；另證人陳昭顯亦證述
        ：「約於十九時十分許，發現有一部自小貨車在五洲公司工廠後面停車，並
        有一人下車，並往附近之香焦園走去，而該貨車就在公司附近打轉，正巧又
        轉到我與張三貴前面來，我們便記下該車之兩組車號，車號為Ｆ五－九○五
        五號及六Ｓ－六六四○號，然後前往將該車攔下，詢問駕駛人來此地做何事
        ，並告訴駕駛人因五洲公司有遭竊多次，已向派出所報了案，該駕駛人下車
        與我們理論，說我為何不能來，並要我們查看他的後行旅箱，因我與張三貴
        均未看出有何東西，無法攔住該車，便任由該車駛離。」等情節相符（見警
        卷一之九十一年九月六日、同年九月七日警訊筆錄），且被告嗣後尚協同警
        方至台南縣歸仁鄉○○村○○路○段一六六號旁道路，起出五洲公司所失竊
        之大亞ＩＶ２５０ｍ㎡、華光ＩＶ２５０ｍ㎡電纜線絕緣護套各一條及並在
        台南縣太西一之三三號旁農田內查扣大型油壓剪一支，為被告於警訊中所自
        陳，並有扣押物品目錄表附警卷可按（以上見警卷一），另經原審調取楊文
        義使用之行動電話0000000000號，於九十一年九月六日十九時八
        分五十秒確有與被告所使用之0000000000號行動電話通聯之紀錄
        ，此有和信電訊股份有限公司函附之用戶年籍資料及通聯紀錄一件在卷可稽
        （見原審卷第廿三頁），益見被告於警訊中之自白，核與事實相符，應可採
        信，此外，並有刑案現場照片十二幀在卷可佐，是被告與另被告楊文義有共
        同攜帶兇器、踰越牆垣竊盜既遂、未遂犯行，足堪認定。所辯上情，無非卸
        責之詞，不足採信。
  (二)、附表編號３所示犯行，業據被害人丁○○於警詢中指述其所失竊的冷氣銅管
        原係放在案發現場貨櫃屋下方，而查獲地點卻在貨櫃屋左邊車庫，被告遭查
        獲位置旁。並經證人張清寶證稱：「我於九十一年十一月二十五日二十二時
        許我走出自宅欲至戶外廁所小便，剛好看見丙○○鬼鬼崇崇的走進歸仁鄉○○○路○段一八三巷十三號（華岱水電公司）大門內，我就躲在暗處約十分
        鐘，看他到底要幹什麼，直到見他閃身進入貨櫃製之辦公室下方，我就猜想
        他是小偷，趕緊叫我兒子張智信出來圍堵，我叫兒子張智信從該公司大門之
        西側，我則從南側進入華岱水電公司，進入時丙○○見到我們進入，就躲於
        華岱水電公司東側車庫，我見他躲入車庫，我即尾隨進入，大聲問他要幹什
        麼？他說他醉酒，在該處是要小便，我說沒關係，你在那裡坐好，我叫該公
        司的老闆來看看公司是否有財物損失，然後我就以行動電話聯絡華岱水電公
        司老闆丁○○，約五分鐘後，老闆到達現場，確定丙○○是小偷才由丁○○
        打電話報警處理。」，另證人張智信亦證述：「我的父親張清寶發現，居家
        後面有一男子行跡可疑，就立即返家叫我出來我出來後就兵分二路，父親從
        前大門進入我從側面菜園進入，因我到達時有看見一名男子肩膀掛一白色類
        似水管東西，那位男子看見我的父親從前大門進入時，就匆忙往車庫方向跑
        並躲在放置物品黑暗角落，我的父親就立即上前將那位男子擒住並通知物品
        主人丁○○前來清查損失，經清查發現原放置在貨櫃下的冷氣銅管卻不翼而
        飛，又在男子躲避處尋獲，物品主人丁○○就報警處理。」等語明確（見警
        卷二之九十一年十一月二十五日、二十六日警訊筆錄），且證人張清寶、張
        智信等人與被告既不相識，當無設詞攀誣之理，其上開證言，應屬真實可信
        ，此外，並有現場照片四幀、現場圖及當場於被告身旁查獲之冷氣機用銅管
        一條（長約二十尺）扣案可資佐證（見警卷二），被告附表編號３之竊盜犯
        行，亦足資認定。所辯進入其內，係要小便，並未偷竊云云，亦屬卸責之詞
        ，亳無足取。
  (三)、附表編號４所示犯行，業據證人經營舊貨店之簡楊素美於警訊中證述：扣案
        之熱水爐於九十二年四月一日上午，在臺南縣歸仁鄉○○村○○○街對面伊
        經營之舊貨商內向一名叫阿義男子購買，並指認該名叫阿義之男子即為被告
  丙○○無訛。另被害人乙○○於警訊中陳述扣案熱水爐為伊所有，熱水爐之
        三隻腳因時間已久斷了一隻，該熱水爐底部木材燃燒處底座因高溫所以破損
        ，是伊親自用鐵絲圍繞固定，熱水爐還可使用等語明確（見警卷三之九十二
        年四月三日警訊筆錄）。而被告於原審審理中亦供陳伊是徒手扯下來等語（
        見原審卷第四十三頁），查該熱水爐既然係附掛於被害人住處後方，被告尚
        須將該熱水爐扯下，始能取走該熱水爐，此與一般廢棄無主物之情形，實有
        相當差異，被告為一意識健全之成年人，豈有無法分辨該熱水爐究否為無主
        物之可能。況被告自承未向屋主洽詢系爭熱水爐是否為廢棄之無主物，即率
        爾取走系爭熱水爐（見原審卷第四十三頁），綜合上情以觀，被告主觀上對
        於系爭熱水爐尚非廢棄物應有認識，自無解於被告本件竊盜犯行之罪責，是
        被告上開所辯，係屬飾卸之詞，當無可採。此外，並有熱水爐一個之扣押書
        一份及現場照片五幀在附警卷三可稽，事證明確，被告附表編號４之竊盜既
        遂犯行堪以認定。所辯上開熱水爐係別人已棄置不用云云，尚難採信。
  (四)、附表編號５所示犯行，業經被告於警訊、偵查及原審審理中坦承不諱（見九
        十二年四月三日偵訊筆錄、第六０五八號偵卷第五、六頁、原審卷第七四頁
        ），核與被害人甲○○、陳正仁分別於警訊中指證情節相符，此外並有鋁廢
        料二袋之扣押書一份及現場照片十幀在卷可參（見警卷四），事證明確，被
        告附表編號５之竊盜犯行亦堪以認定，自應依法論科。事後所辯屬別人棄置
        要之物云云，實非可採。
  (五)、又竊取他人之物，為法律所不許，屬犯罪之行為，應受非難，為眾所週知之
        事實，核與被告是否在校成績低，國語程度不好，智商不高無關，是被告上
        訴理由聲請鑑定其精神狀況，以俾了解其是否知悉什麼叫犯罪行為，自無必
        要，併此明。
二、查扣案之大型油壓剪係金屬製品，質地堅硬，客觀上足以危害他人生命、身體之
    安全，可供兇器使用。核被告丙○○如附表編號１、２所示意圖為自己不法之所
    有，持上揭兇器竊取五洲公司之財物，係犯刑法第三百二十一條第一項第三款、
    、第二款及第二項、第一項第三款、第二款之帶兇器竊、踰越牆垣竊盜既遂、
    未遂罪。附表編號３、４竊取被害人丁○○、乙○○財物得逞及附表編號５竊取
    被害人甲○○、陳正仁共有財物得逞，係分別犯同法第三百二十條第一項竊盜既
    遂罪。被告與楊文義就附表編號１、２犯行間，有犯意聯絡及行為分擔，均應論
    共同正犯。被告先後五次竊盜既、未遂犯行，時間緊接，方法相同，觸犯犯罪基
    本構成要件相同之罪名，顯係基於概括犯意反覆為之，應依連續犯之規定論以一
    罪，並論以情節較重之刑法第三百二十一條第一項第三款、第二款之攜帶兇器、
    踰越牆垣竊盜罪，並依法加重其刑。被告附表編號４、５所載犯行，雖未為起訴
    書所論列，惟此與前揭論罪部分為連續犯，屬裁判上一罪之同一案件，為起訴效
    力所及，依法自得予以一併審究。
三、原審予以論罪科刑，固非無見，惟查沒收之物，須予事實內具体記載，詎原審就
    上開查扣之大型油壓剪一支，於理由內誤繕為活動扳手一支諭知沒收，已有未合
    ，且於事實內卻疏未記載上開油壓剪屬共犯楊文義所有，亦有未洽，且附表編號
    ３、５部分均屬竊盜既遂，原審竟論為竊盜未遂，附表編號１、２部分係分別犯
    帶兇器、踰越牆垣竊盜既遂、未遂罪，原審僅論及帶兇器竊盜既遂、未遂罪
    ，亦有未當。被告上訴意旨，具狀否認犯罪，指摘原判決不當，雖無理由，然原
    判決既有上開可議之處，自屬無可維持，應由本院撤銷改判，爰審酌被告不思正
    途，隨意竊取他人財物，毫無尊重他人所有物之體認，欠缺法紀觀念，竊得財物
    之價值及造成被害人損害之程度、犯罪後猶飾詞卸責，未坦承犯行一切情狀，乃
    量處如主文所示之刑。至扣案之大型油壓剪一支．係供犯罪所用之物，且為共犯
    楊文義所有之物，業據被告於原審供明在卷（見原審卷第七四頁），爰依刑法第
    三十八條第一項第二款之規定宣告沒收。
四、被告丙○○經合法傳喚，無正當理由不到，不待其陳述逕行判決。
據上論斷，應依刑事訴訟法第三百七十一條、第三百六十九條第一項前段、第三百六
十四條、第二百九十九條第一項前段，刑法第二十八條、第五十六條、第三百二十一
條第一項第二款、第三款、第三十八條第一項第二款，判決如主文。
本案經檢察官劉欽銘到庭執行職務。
中      華      民      國      九十三      年    二    月    十二      日
                                  臺灣高等法院臺南分院刑事第一庭
                                      審判長法官  黃  崑  宗
                                            法官  李  文  福
                                            法官田  平  安
右正本證明與原本無異。
不得上訴。
                                      法院書記官  劉  岳  文
中      華      民      國      九十三      年    二    月    十二      日
附錄本案論罪科刑法條全文：
刑法第三百二十條
意圖為自己或第三人不法之所有，而竊取他人之動產者，為竊盜罪，處五
年以下有期徒刑、拘役或五百元以下罰金。
意圖為自己或第三人不法之利益，而竊佔他人之不動產者，依前項之規定
處斷。
前二項之未遂犯罰之。
刑法第三百二十一條
犯竊盜罪而有左列情形之一者，處六月以上、五年以下有期徒刑：
一  於夜間侵入住宅或有人居住之建築物、船艦或隱匿其內而犯之者。
二  毀越門扇、牆垣或其他安全設備而犯之者。
三  攜帶兇器而犯之者。
四  結夥三人以上而犯之者。
五  乘火災、水災或其他災害之際而犯之者。
六  在車站或埠頭而犯之者。
前項之未遂犯罰之。
附表：
┌──┬────┬───┬──────┬────┬────┬──┬────
│編號│犯罪地點│被害人│犯罪方法    │犯罪時間│得手物品│既遂│移送機關
│    │        │      │            │        │        │與否│移送案號
├──┼────┼───┼──────┼────┼────┼──┼────
│一  │臺南縣西│戊○○│與另案被告楊│九十一年│電纜線護│既遂│台南地檢
│    │港鄉後營│      │文義共同基於│九月一日│套二五０│    │九十一年
│    │村三五０│      │概括犯意聯絡│及同年九│平方公尺│    │度偵字第
│    │號五洲公│      │，於九十一年│月二日十│二條（大│    │一０六三
│    │司      │      │九月一日十九│九時許  │亞牌六四│    │０、一二
│    │        │      │時許由楊文義│        │公分及華│    │五０三號
│    │        │      │駕駛四Ｓ－六│        │光牌五０│    │
│    │        │      │六四０號自小│        │分各一條│    │
│    │        │      │貨車搭載黃義│        │）      │    │
│    │        │      │孝前往五洲公│        │        │    │
│    │        │      │司，並由黃義│        │        │    │
│    │        │      │孝攜帶客觀上│        │        │    │
│    │        │      │足以危害人之│        │        │    │
│    │        │      │生命、身體之│        │        │    │
│    │        │      │大型油壓剪一│        │        │    │
│    │        │      │支，由公司後│        │        │    │
│    │        │      │方圍牆爬入，│        │        │    │
│    │        │      │剪斷電纜線而│        │        │    │
│    │        │      │竊取之，再於│        │        │    │
│    │        │      │隔日（即同年│        │        │    │
│    │        │      │九月二日十九│        │        │    │
│    │        │      │時許）共同將│        │        │    │
│    │        │      │電纜線取出。│        │        │    │
├──┼────┼───┼──────┼────┼────┼──┼────
│二  │臺南縣西│戊○○│同右方式侵入│九十一年│尚未得手│未遂│台南地檢
│    │港鄉後營│      │五洲公司，欲│九月六日│        │    │九十一年
│    │村三五０│      │剪取電纜線。│十九時十│        │    │度偵字第
│    │號五洲公│      │            │分      │        │    │一０六三
│    │司      │      │            │        │        │    │號
├──┼────┼───┼──────┼────┼────┼──┼────
│三  │臺南縣仁│丁○○│徒手竊取。  │九十一年│冷氣機銅│既遂│台南地檢
│    │德鄉中正│      │            │十一月二│線乙條（│    │九十一年
│    │南路一段│      │            │十五日二│長二十尺│    │度偵字第
│    │一八三巷│      │            │十二時二│）      │    │一０六三
│    │一三號華│      │            │十分    │        │    │０、一二
│    │岱水電公│      │            │        │        │    │五０三號
│    │司      │      │            │        │        │    │
├──┼────┼───┼──────┼────┼────┼──┼────
│四  │臺南縣歸│乙○○│徒手竊取。  │九十二年│熱水爐壹│既遂│台南地檢
│    │仁鄉崙頂│      │            │四月一日│個（白鐵│    │九十二年
│    │村崙頂五│      │            │十時    │圓筒、長│    │度偵字第
│    │街八五巷│      │            │        │一三三公│    │四八九八
│    │二九號後│      │            │        │分、圓九│    │號
│    │方      │      │            │        │七公分）│    │
├──┼────┼───┼──────┼────┼────┼──┼────
│五  │臺南縣歸│甲○○│徒手竊取。  │九十二年│鋁門窗廢│既遂│台南地檢
│    │仁鄉信義│      │            │五月二十│料二袋（│    │九十二年
│    │北路六四│      │            │三日十六│共二十三│    │度偵字第
│    │號旁工地│      │            │時四十分│公斤）  │    │六０五八
│    │        │      │            │        │        │    │號
└──┴────┴───┴──────┴────┴────┴──┴────
